【裁判字號】    95,台上,1077
【裁判日期】    950302
【裁判案由】    搶奪
【裁判全文】
最高法院刑事判決            九十五年度台上字第一０七七號
    上  訴  人  甲○○
                        號1樓（另案在台灣桃園監獄執行）
上列上訴人因搶奪案件，不服台灣高等法院中華民國九十四年十
一月一日第二審判決（九十四年度上訴字第二０六九號，起訴案
號：台灣桃園地方法院檢察署九十三年度偵字第一二六一七號）
，提起上訴，本院判決如下：
    主  文
上訴駁回。
    理  由
按刑事訴訟法第三百七十七條規定，上訴於第三審法院，非以判
決違背法令為理由，不得為之。是提起第三審上訴，應以原判決
違背法令為理由，係屬法定要件。如果上訴理由書狀並未依據卷
內訴訟資料，具體指摘原判決不適用何種法則或如何適用不當，
或所指摘原判決違法情事，顯與法律規定得為第三審上訴理由之
違法情形，不相適合時，均應認其上訴為違背法律上之程式，予
以駁回。本件上訴人甲○○上訴意旨略稱：上訴人固於警詢及偵
查中均自白有搶奪被害人林阿花之犯行，但此係聽信警員所說屬
於連續犯之一部分，於另已成立之犯罪不生影響等語，乃為不實
之自白，證人阮式素既不能指認上訴人即係該搶案之歹徒，其所
謂歹徒身穿白衣，亦與上訴人為其餘搶案部分所著而經警查扣之
藍色上衣不合，顯見上訴人上揭自白要與事實不符，原審罔顧「
被告不負自證無罪義務」原則，竟在無補強證據情形下，僅憑上
訴人之自白，作為認定上訴人有該次犯行之唯一依據，自屬違背
證據法則云云。惟查：證據之取捨及事實之認定，均屬事實審法
院自由判斷之職權，此項自由判斷職權之行使，倘不違背經驗法
則及論理法則，即不能任憑己意指摘為違法。又證人之陳述是否
可採，法院本得依其自由心證予以斟酌，若其基本事實之陳述與
真實性無礙時，並非不得予以採信，非謂部分不符，即認全部均
為不可採納。而刑事訴訟法第一百五十六條第二項所定：「被告
或共犯之自白，不得作為有罪判決之唯一證據，仍應調查其他必
要之證據，以察其是否與事實相符。」固存有貶抑自白在證據上
價值及地位之意味，但如另有其他證據足以補強，擔保其憑信性
時，自得採為認定犯罪事實之證據，而非一味捨棄不用。本件原
判決主要係依憑上訴人於警詢時坦稱：我於民國九十三年七月二
十八日七時三十分許，在中壢市○○路一三三巷五三號前搶一位
婦人，警方於中壢市○○街五號前拾得之林阿花遭搶的皮包，是
我丟棄的；在偵查中亦直承：有於上揭時、地搶一個女的，就是
楊啟評（按係林阿花之子）領回的皮包；在第一審審理中更供明
：伊係騎乘機車，「搶奪被害人肩上的星巴克標誌皮包一個」各
等語，核與現場目擊者阮式素供證在上揭時、地，親見「被害人
遭一位騎機車的人搶皮包」之基本事實相符，而遭搶之皮包，確
有星巴克標誌，已由楊啟評領回，有贓物領據及照片在卷可稽，
復參以上訴人尚有多次騎乘機車，自後搶奪老人，並致受害者跌
倒受傷，仍揚長離去之相同犯罪手法，尤以林阿花遭搶時間，距
離上訴人坦承行搶另被害人盧富珍之時間，僅僅相隔五分鐘，且
二處相距甚近，確祇五分鐘車程，為上訴人所直陳等情況證據，
乃認定上訴人有搶奪林阿花，致其死亡之犯行，已於理由二－(二)
、(七)及四內說明綦詳，復敘明阮式素雖因忙間所見，而無法明
確指認上訴人即係行搶之歹徒，尚不能以此執為上訴人未犯案之
證據。又上訴人在偵查中已明言忘記搶奪林阿花時，自己身上所
著上衣顏色，在第一審準備程序中，坦承在當日連搶二人，在同
審審理時，復直陳扣案之藍色上衣係伊行搶第五件時所穿，自與
其第三件搶案無關。是原判決所為事實認定及得心證理由，俱有
卷內各項證據資料在案可稽，既係綜合各項直接、間接證據予以
判斷，並未違背客觀存在之經驗法則與論理法則，亦無所謂僅憑
其警、偵訊之自白，作為認定其搶奪林阿花而犯罪之唯一證據，
自不容任意指為有違證據法則之違法情形存在。上訴意旨置原判
決已明白論斷之事項於不顧，任憑己意，指摘原審違法採證認事
，不能認為適法之上訴第三審理由。應認其上訴為違背法律上之
程式，予以駁回。
據上論結，應依刑事訴訟法第三百九十五條前段，判決如主文。
中    華    民    國  九十五  年    三    月    二    日
                      最高法院刑事第八庭
                          審判長法官  張  淳  淙
                                法官  張  春  福
                                法官  呂  丹  玉
                                法官  洪  昌  宏
                                法官  蔡  彩  貞
      本件正本證明與原本無異
                                      書  記  官
中    華    民    國  九十五  年    三    月    七    日
                                                Ｒ


司法院資訊處製作；財團法人民間司法改革基金會備份。
